臺灣臺南地方法院民事裁定
111年度事聲字第47號
異  議  人  陳詩騰
相  對  人  朱珊葳


上列當事人間聲請核發支付命令事件，異議人對民國111年7月25
日本院司法事務官所為111年度司促字第14957號民事裁定聲明異
議，本院裁定如下：
    主  文
異議駁回。
    理  由
一、按當事人對於司法事務官處理事件所為之終局處分，得於處
    分送達後10日之不變期間內，以書狀向司法事務官提出異議
    。司法事務官認前項異議有理由時，應另為適當之處分；認
    異議為無理由者，應送請法院裁定之。法院認第1項之異議
    為有理由時，應為適當之裁定；認異議為無理由者，應以裁
    定駁回之，民事訴訟法第240條之4第1項前段、第2項及第3
    項分別定有明文。又民事訴訟法第513條固規定：「支付命
    令之聲請，不合於第508條至第511條之規定，或依聲請之意
    旨認債權人之請求為無理由者，法院應以裁定駁回之；就請
    求之一部不得發支付命令者，應僅就該部分之聲請駁回之。
    前項裁定，不得聲明不服」。惟司法事務官依法辦理法院組
    織法第17條之2相關業務時所為之處分，其書類名稱及效力
    固與法院所為者相同，惟其本質仍屬司法事務官之處分，則
    其所為處分之救濟程序亦不宜排除民事訴訟法第240條之4規
    定之適用（臺灣高等法院暨所屬法院101年法律座談會民事
    類提案第39號研討結果參照）。查異議人向本院聲請對相對
    人核發支付命令，經本院司法事務官於民國111年7月25日以
    111年度司促字第14957號民事裁定（下稱原裁定）駁回異議
    人之聲請，並於111年8月1日送達異議人，異議人於111年8
    月4日聲明異議，司法事務官認其異議無理由而送請本院裁
    定，本院依法得予受理，合先敘明。
二、本件異議意旨略以：相對人於110年4月30日將其所有之小客
    貨車一輛（下稱系爭車輛）以新臺幣（下同）8萬元出賣並
    交付過戶予異議人，雙方並在系爭車輛的買賣合約書（下稱
    系爭契約），約定以當日18時20分為基準時間點，系爭車輛
    於基準時間點前所生之一切稅金、罰鍰由相對人負擔，基準
    時點後所生者，則由異議人負責。詎異議人出面辦理系爭車
    輛之過戶手續後，相對人迄今就其應負擔之稅金與罰鍰共計
    4萬2,398元尚未償還予異議人，幾經異議人催討，未獲至理
    。異議人因而聲請支付命令，原裁定則以系爭車輛實際上的
    買受人是華泰汽車租賃有限公司（下稱華泰公司），因此相
    關的稅金與罰鍰分擔約定，亦應該存在於相對人和華泰公司
    之間等情，駁回異議人之聲請。然而，系爭契約的買受人固
    載為華泰公司，但華泰公司之負責人即為異議人，且實際上
    異議人係以自己名義購入系爭車輛，相對人亦係將系爭車輛
    過戶予異議人。是以異議人請求相對人依約給付應負擔的稅
    金與罰鍰應屬有據，爰提出異議，懇請本院核發支付命令等
    語。　　　　
三、按債權人就核發支付命令之請求，應釋明之；支付命令之聲
    請，不合於第508條至第511條之規定，或依聲請之意旨認債
    權人之請求為無理由者，法院應以裁定駁回之，民事訴訟法
    第511條第2項、第513條第1項前段分別定有明文；至所謂釋
    明，係指當事人提出能即時調查之證據，使法院就其主張之
    事實，得生薄弱之心證，信其大概如此而言（最高法院99年
    度台抗字第311號裁定意旨參照）。復按債權債務之主體應
    以締結契約之當事人為準，凡以自己名義締結契約者，即成
    為契約之當事人，得享有契約所生之權利及應負擔契約所生
    之義務；反面而言，契約既為特定人間之權利義務關係，則
    僅債權人得向債務人請求給付，第三人並無請求債務人向債
    權人給付之權利，此為債之相對性原則（最高法院88年度台
    上字第694號、100年度台上字第715號判決意旨參照）。末
    按公司為事業體，法律上屬法人組織，固與自然人同為權利
    義務之主體，惟公司人格與自然人之人格各別，不容混淆，
    法人與代表法人之自然人為法律上不同之權利義務主體（最
    高法院98年度台上字第700號、109年度台上字第2075號判決
    意旨參照）。
四、經查，異議人雖主張自己實際上是系爭契約的買受人，依契
    約約定，得向相對人即出賣人請求給付系爭車輛於基準時間
    點前所生之稅金以及罰鍰，並就此提出汽車行車執照、新光
    產物保險股份有限公司強制汽車責任保險費收據、交通部公
    路總局汽車汽燃費自行收納款項收據聯、臺南市政府財政稅
    務局108年使用牌照稅繳款書各1份為證。然而：
　㈠觀之聲請人提出之汽車買賣合約書，其明載契約買受人為華
    泰公司，並非聲請人；至聲請人雖主張其係華泰公司之負責
    人，然聲請人與華泰公司二者，在法律上實為不同的權利義
    務主體，易言之，在法律上仍為二個人格不得混淆，已如前
    述，是已難認聲請人為系爭契約之買受人。
　㈡再者，聲請人現雖為系爭車輛之車主，有查詢車號車籍資料1
    份可考，然標的物買受人與標的物取得人相異的情形所在多
    有，可能是買受人購買後復行出賣、可能是雙方約定有指示
    給付關係、甚或可能是雙方所締結者為第三人利益契約等，
    類此情形不一而足。因此難逕以系爭車輛目前的所有人為異
    議人，即得認聲請人為系爭契約之買受人。
　㈢至於聲請人提出之上述文書證據，其等所載姓名僅係各該文
    件之名義人、繳款人，與異議人是否為系爭契約之當事人乙
    節，已屬毫不相干，況該等名義人係載為相對人或者第三人
    蘇莞真，要無以該等文件為有利於聲請人之餘地。 
  ㈣據上，異議人所提之各項證據，均不足釋明異議人就是系爭
    契約的當事人乙節，異議人既非系爭契約當事人，自無系爭
    契約所生之權利可資主張，原裁定駁回異議人支付命令之聲
    請，尚無違誤之處。
五、綜上所述，異議人指摘原裁定不當，求為廢棄，為無理由，
    應予駁回。
六、依民事訴訟法第240條之4第3項，裁定如主文。
中　　華　　民　　國　　111 　年　　9 　　月　  27　　日
                  民事第二庭  法  官  王參和   
以上正本係照原本作成。
本裁定不得聲明不服。
中    華    民    國    111   年    9     月    28    日
                              書記官  沈佩霖